臺灣臺南地方法院臺南簡易庭民事判決
110年度南消簡字第6號
原      告  顏宥杰  
被      告  邱雯爰即喵喵歡樂營


訴訟代理人  邱祈榮  

上列當事人間確認買賣契約無效事件，本院於民國110年12月7日
言詞辯論終結，判決如下：
    主       文
原告之訴駁回。
訴訟費用由原告負擔。
    事實及理由
一、原告起訴主張：
  ㈠原告於民國110年3月24日與被告簽訂十年期鮮食合約（下稱
    系爭契約），該合約有許多履約變數，包含貓咪壽命、被告
    公司經營狀況…等因素，被告是否能在十年内保證履約給付
    一切無法預期，惟依系爭契約原告需先行與分期付款公司辦
    理分期來提前給付價金，明顯不符消費者保護法（下稱消保
    法）第11條所述企業經營者應有30日以内供消費者審閱全部
    條款内容審閱之合理期間。原告與被告締結系爭契約隔一日
    ，原告認為系爭契約不合理且被告顯有履行上困難，便去電
    告知被告欲更改合約内容期限，更改為較合理之一年期。電
    話中被告卻告知原告一年方案已取消，另原告若要解約需將
    貓歸還至台南並支付違約金，但原告若先行將貓咪歸還，卻
    未與分期付款公司解除該契約之貸款，屆時錢物兩失，便沒
    有當下答應被告。
　㈡被告所交付給原告之貓咪有商品瑕疵，自貓咪帶回後：截至
    書狀完成日已看獸醫三次，每次皆不同醫師，每位醫師都告
    知健康狀況不佳，連最基本的疫苗都無法施打。雖然兩造雙
    方最初定訂系爭契約内明示需於24小時内帶至獸醫院檢查，
    有問題需立刻帶回店家做更換，但原告主張該24小時並不合
    理，原告住所為台中，看見被告所公示之廣告下台南，舟車
    往來已花費大量時間，扣除本身生理所需吃飯睡覺，能判定
    這隻貓是否健康的時間不足，當天原告有發現貓咪有流鼻涕
    現象，也有帶貓咪去給被告配合的獸醫檢查，該院所為專業
    人士也只能先開藥再做觀察，原告在無獸醫背景的狀態在僅
    剩時間下去做判定該貓是否為合約上所謂的「健康」再決定
    是否返還。故原告於110年4月1日寄發存證信函告知被告兩
    造成立系爭契約無效，且願返還貓咪，無奈被告接獲通知後
    不理不睬，被告於110年5月6日在消費者保護室調解時告知
    ，該貓咪已經在原告住所多天，故無法接受返還貓咪之選項
    ，原告認為返還貓咪早已當知，被告所述無理由。
　㈢消保官於調解當天有建議原告可主張被告與分期公司配合辦
    理之分期利息過高，且據消保官查核該分期付款公司營業項
    目並無金融服務相關業務，卻辦理分期付款給本人。當天該
    公司堅稱原告分期的金額加上「費用」為新臺幣（下同）67
    ,000元，並強調所謂「費用」並非利息，這明顯與社會上所
    認知之消費借資模式有極大出入。且該公司用極為簡單的形
    式與原告完成借貸合約，僅由手機線上填寫表單和貸款公司
    與原告通電話確認金額和商品内容。原告在一通電話後要完
    全記住金額與利息費用和所有借貸合約内容明顯有困難，且
    截至該訴狀完成之日前原告也完全無收到任何該公司與原告
    相關紙本借資合約影本，便已收到該公司催收款項通知該借
    貸合約已成立，且催收理由為該公司已撥付款項給被告，因
    原告也尚未拿到鮮食，且原告也無從得知該公司是否真實已
    撥款給被告。並聲明：確認兩造間110年3月24日鮮食買賣之
    法律關係不存在。
二、被告答辯略以：
　㈠原告之所以會向貸款公司貸款，是因為被告辦理貓咪需要進
    行健康餵養的履約，但原告沒有這筆錢，所以才去貸款，事
    後貸款公司才將這筆錢匯給被告，後來原告拒繳這筆錢，原
    告拒繳的理由是沒有拿到鮮食，但只要在合約規範內，鮮食
    原告隨時都可以拿走。
　㈡被告是將買狗買貓的錢轉為買鮮食，把買貓的錢轉為買鮮食
    上，如果原告在十年内都有持續健康餵養，被告會提供他十
    項保障，如果原告不願意履約，原告之前所繳的保證金及半
    年的餵用部分，就變成貓的買賣價金。
　㈢原告把貓咪帶回去之後，被告有說可以把貓咪帶回來退款，
    只要在24小時内，被告都接受，但原告就推諉說他人已經在
    車上了，說沒有要退。
　㈣被告都是透過動保處合法登記，毛小孩都需要晶片登記及移
    轉，原告隨時隨地都可以上網了解這個部分。原告把毛小孩
    帶回去，被告看不到，摸不到，都是依賴原告的悉心照顧醫
    療，但如果原告沒有盡到責任，原告就會一直周旋在要退或
    不退的狀況下，就會疏於對毛小孩的照顧。
　㈤聲明：原告之訴駁回。
三、得心證之理由： 
　㈠企業經營者與消費者訂立定型化契約前，應有30日以內之合
    理期間，供消費者審閱全部條款內容；違反第一項規定者，
    其條款不構成契約之內容。但消費者得主張該條款仍構成契
    約之內容。消費者保護法第11條之1 第1 、3 項分別定有明
    文。查企業經營者依消保法第11條之1 規定，於與消費者訂
    立定型化契約前，應有合理期間供消費者審閱全部條款內容
    ，並應依同法第13條第 1項規定，向消費者明示定型化契約
    條款之內容。前者係為維護消費者知的權利，使其於訂立定
    型化契約前，經由相當期間之審閱，有充分了解定型化契約
    條款之機會；後者則係明定企業經營者明示告知定型化契約
    條款內容之義務。又企業經營者如主張符合上開規定之事實
    者，就其事實負舉證責任，同法第17條之1 定有明文。另前
    開審閱期間條款之目的在給予消費者充分瞭解契約內容之機
    會，並規範企業經營者不得在未給予消費者審閱契約內容之
    機會前，限制消費者簽訂契約之時間，以避免消費者於匆忙
    間不及瞭解其依契約所得主張之權利及應負擔之義務，致訂
    立顯失公平之契約而受有損害，非謂任何定型化契約均應給
    消費者30天之審閱期間，亦非違反上開規定之契約即屬無效
    ，故只須消費者於簽約前已充分瞭解該契約之權利義務關係
    ，或有可認其能認識契約權利義務關係之合理審閱期間，即
    不得引用上開規定而主張契約無效。
　㈡系爭契約屬被告預定用於買賣貓咪及健康餵養鮮食契約條款
　　而訂定之契約，性質上屬定型化契約，固有消費者保護法第
    11條之1 規定之適用。惟查：
　　⒈系爭約字體雖小，但條文僅九條，且字體清楚，尚非難以
      辨識，且經本院當庭播放被告提出之錄影檔案顯示：原告
      當天在被告處所自參觀至簽約、選購鮮食產品等約2小時
      ，簽約過程中，被告之行銷人員並就系爭契約條文逐條解
      說，其間原告就第7點第4款保險部分提問，被告亦加以說
      明，並就第3點之關於鮮食總購金額之金額結構、每月應
      繳金額為何？等加以舉例，且稱可以信用卡、現金或無卡
      分期繳款，原告於講解完畢後有詢問如果是一年合約的內
      容，經行銷人員計算後說明（本院卷第69-70頁）。綜此
      ，足認原告有充分了解契約內容之機會。
　　⒉原告雖主張被告交付之貓咪有瑕疵，自110年3月24日帶回
      後至110年5月7日書寫起訴狀時已經看獸醫三次，醫師告
      知健康情況不佳，連最基本的疫苗都無法施打，系爭契約
      第六點僅給予原告24小時之「猶豫時間」，並不合理等語
　　　。然原告購買之標的為有生命之貓咪，如同人類，本即有
      因氣候、病毒入侵、飼主不予餵養等外來因素致身體健康
      受侵害之可能，故除非貓咪患有先天致命遺傳疾病，否則
      尚難認賣主有長保貓咪身體健康之責任。就此，系爭契約
      第7點亦有「甲方（即被告）人道保證：合法來源人到繁
      殖....貓狗患先天致命遺傳即並瓶檢驗可辦補換」，甚且
      第六點約定「辦理之貓咪須由乙方於24小時內，帶至本所
      配合特約動物醫院或自選動物醫院進行健康檢查，健康若
      有不能接受之狀況，需即時於同時間內送回本店更換或退
      辦，逾時者自行負責且依照合約履行且無異議」，即原告
      不限於被告特約醫院，亦得自選醫院進行健康檢查，「健
      康若有原告不能接受之狀況」更將解除契約之決定權繫於
      原告主觀之意志，對於原告並無不公平情事，併審酌貓咪
      為有生命之動物，且依系爭契約記載貓咪出生日期為109
      年1月20日，可知原告購買之標的仍屬幼貓，需要人類悉
      心照料餵養，本院審酌被告為專業飼養人，有豐富之餵養
      經驗，交付予一般消費者可承擔之風險，認系爭契約約定
      24小時為合理，原告主張猶豫期間過短，違反消保法第11
      條之1第1項云云，即不足採。
　　⒊按清償地，除法律另有規定或契約另有訂定，或另有習慣
      ，或得依債之性質或其他情形決定者外，應依左列各款之
      規定：以給付特定物為標的者，於訂約時，其物所在地
      為之。其他之債，於債權人之住所地為之。民法第314條
      定有明文。再按契約之成立，須有要約與承諾二者意思表
      示一致之事實始足當之，若無此事實，即契約尚未合法成
      立，自不發生契約之效力（最高法院88年度台上字第661
      號民事裁判意旨參照）。原告又主張：其於簽約後翌日即
      打電話聯繫被告，請求更換為一年期約為被告所拒絕，嗣
      被告有說可以把貓咪退還，但要帶回去台南，原告希望被
      告來台中把貓咪帶回去，亦為被告所拒絕等語。據此，可
      知被告並未拒絕原告解除契約，惟要原告將貓咪送回被告
      處所，亦符合上開民法第314條第2款之規定，原告遲不將
      貓咪送回被告處所，難認其解除契約為有理由。又兩造間
      系爭契約為10年期，原告擬變更為1年期，應屬新的要約
      ，而系爭契約並無可以更換之約定文字，原告亦未舉證證
      明被告於簽訂系爭契約時有承諾隨時可以更換，則被告拒
      絕更換為1年約，亦不構成原告可以解除契約之事由。
四、綜上所述，原告主張被告未予充分時間審閱系爭契約，違反
　　第11條之1規定而主張系爭契約無效，其主張解除契約卻不
　　願將貓咪帶回被告處所退還，亦與民法第314條規定不合，
　　難認其解除契約有合法行使。從而，原告請求確認兩造間11
    0年3月24日鮮食買賣之法律關係不存在，為無理由，應予駁
    回。
五、本件因事證已臻明確，兩造其餘主張陳述併所提之證據，經
    核對判決結果均不生影響，不再一一論述，附此敘明。
六、訴訟費用負擔之依據：民事訴訟法第78條。　　 
中　　華　　民　　國　　110 　年　　12　　月　　21　　日
                  臺灣臺南地方法院臺南簡易庭
                                  法  官　李杭倫
以上正本證明與原本無異。
如對本判決上訴，須於判決送達後20日內向本院提出上訴狀，並
須表明原判決所違背之法令及其具體內容與依訴訟資料可認為原
判決有違背法令之具體事實之上訴理由。 
中　　華　　民　　國　　110 　年　　12　　月　　21　　日
                                  書記官  黃怡惠